臺灣板橋地方法院刑事判決　　　　　　　99年度訴字第3520號
公　訴　人　臺灣板橋地方法院檢察署檢察官
被　　　告　廖姿雯
上列被告因殺人案件，經檢察官提起公訴（99年度偵字第24397
號），本院判決如下：
     主  文
廖姿雯謀為同死，幫助他人使之自殺，處有期徒刑壹年。緩刑貳
年。
    事  實
一、廖姿雯與杜建群（已歿）係男女朋友，因廖姿雯家人反對渠
    等交往，遂均萌生死意，先由杜建群於民國99年4 月2 日13
    時4 分許至址設新北市○○市○○路264 號1 樓之統一超商
    莊泰分店購買四維PVC 膠帶、四維透明膠帶各2 捲，嗣於同
    日13時5 分許，由廖姿雯與杜建群共同至臺北縣新莊市○○
    路252 號之億萬里特賣廣場購買瓦斯噴槍、圓形烤肉架等燒
    炭工具，旋回杜建群位於臺北縣新莊市○○路2 之11號租屋
    處，廖姿雯基於謀為同死、幫助他人自殺之犯意，由杜建群
    以購得之膠帶黏貼於緊閉之房間門窗後，廖姿雯與杜建群共
    同點燃放置於烤肉架上之木炭，並各自吞服杜建群所準備之
    止痛劑1 顆，各自書寫遺書並互相於手上綁上紅絲帶，藉此
    方式達成自殺之目的。嗣廖姿雯於99年4 月3 日17時許醒來
    ，發現杜建群已死亡，遂添加木炭而點燃，謀為同死，嗣於
    99年4 月5 日16時許復醒來，發現自己仍健在，便外出購買
    啤酒並打電話告知其母親有關杜建群已自殺過世之消息，由
    廖姿雯家人通知警察至上址處理，始知杜建群因燒炭吸入過
    量一氧化碳，致其中毒性休克、呼吸衰竭死亡，始悉上情。
二、案經新北市政府警察局新莊分局報請相驗，由臺灣板橋地方
    法院檢察署檢察官偵查起訴。
    理  由
一、按除被告所犯為死刑、無期徒刑、最輕本刑為三年以上有期
    徒刑之罪或高等法院管轄第一審案件者外，於前條第一項程
    序進行中，被告先就被訴事實為有罪之陳述時，審判長得告
    知被告簡式審判程序之旨，並聽取當事人、代理人、辯護人
    及輔佐人之意見後，裁定進行簡式審判程序，刑事訴訟法第
    273 條之1 第1 項定有明文。本件被告廖姿雯所犯刑法第27
    5 條第3 項、第1 項之謀為同死，幫助他人使之自殺罪，非
    屬最輕本刑為3 年以上有期徒刑之罪，且被告廖姿雯於本院
    99 年12 月31日準備程序進行中，已就被訴之事實為有罪之
    陳述，經審判長告知被告簡式審判程序之旨後，被告及公訴
    人均同意改依簡式審判程序審理，本院合議庭乃依上揭規定
    ，裁定本件由受命法官獨任進行簡式審判程序，合先敘明。
二、查被告、辯護人及檢察官對於以下本院作為得心證依據之下
    列各項證據資料（供述證據及非供述證述），經本院審理時
    逐項提示，對於證據能力不爭執（見本院卷第18至19頁反面
    ），且未於言詞辯論終結前聲明異議，視為同意作為證據，
    本院審酌上開各項證據作成時之狀況，認為並無不可信或不
    適當之情事，且亦無其他違背法定程序而取證之情形，依刑
    事訴訟法第159 條之5 規定、第159 條之4 之規定意旨，自
    有證據能力。
三、上揭犯罪事實，迭據被告廖姿雯於警詢、偵訊、本院準備程
    序及審理時均供承不諱（見相驗卷第4 頁至第6 頁、第45頁
    至第46頁、偵查卷第7 頁至第9 頁、本院卷第15頁反面、第
    18 頁 至第20頁），並有法務部法醫研究所99年5 月21日函
    暨法醫研究所（99）醫剖字第0991101225號解剖報告、法醫
    研究所（99）醫鑑字第0991101346號鑑定報告（見相驗卷第
    154 頁至第160 頁）、臺灣板橋地方法院檢察署檢驗報告書
    （見相驗卷第35頁至第41頁）、相驗屍體證明書（見相驗卷
    第34頁）各1 份、被告手繪現場圖（見相驗卷第12頁）、扣
    案發票正本2 張（見相驗卷第29頁）、現場照片暨租屋處所
    附近路口監視器翻拍照片共27張（見相驗卷第13頁至第26頁
    ）、行政院衛生署臺北醫院診斷證明書及99年4 月6 日急診
    病歷各1 份（見相驗卷第166 頁至第187 頁）、99年4 月2
    日發票號碼MG00 000000 號、MS00000000號發票翻拍照片各
    1 張（見相驗卷宗第54頁、第133 頁反面）、億萬里特賣廣
    場及統一超商監視錄影器翻拍照片共9 張（見相驗卷第132
    頁至第133 頁、第68頁至第69頁）、新北市政府警察局新莊
    分局轄內杜建群死亡案現場勘查報告（含刑案現場示意圖）
    （見相驗卷第108 頁至第153 頁）、初步勘查報告1 份（相
    驗卷第50頁至第55頁）、新北市政府警察局新莊分局99年5
    月12日北縣警新刑字第0990017908號函暨其附件（訪談紀錄
    表、監視器畫面翻拍照面暨光碟、雙向通聯紀錄、相驗照片
    29張、解剖照片27張、解剖光碟等）（見相驗卷第64頁至第
    106 頁）、被告與杜建群親自書寫之遺書翻拍照片各1 紙（
    見相驗卷第125 頁反面）、內政部警政署刑事警察局99年4
    月29日刑鑑定書暨鑑定說明（見相驗卷第144 頁至第145 頁
    ）各1 份等件在卷可稽，堪認被告廖姿雯前揭任意性之自白
    確與事實相符，堪予採信。
四、論罪科刑：
  (一)按生存權為憲法第15條所保障之基本人權，為落實憲法上開
    抽象規定之意旨，我國刑法分則編第22章設有殺人罪章之規
    定，用以制裁殺害他人而徹底剝奪他人生存權之犯罪行為，
    用以保護個人法益中最重要之生命法益。而只要生而為人，
    無論其生命力之強弱、生理或心理之健康狀態、個人有無生
    趣等，即便是罹患重病或絕症而命在旦夕者，均係刑法殺人
    罪所應保護之人，並無所謂無生存價值之生命。因此，任何
    人對之加以殺害，均構成刑法所要加以制裁之殺人罪，此即
    刑法對生命法益係採「生命絕對保護」之原則。惟基於「人
    本身即是目的」、「個人得自主決定關於其自身事務」之憲
    法上人性尊嚴之理念，任何人均有生存之權利，亦享有尊嚴
    死亡之權利，刑法不得為了落實生命絕對保護之原則，而制
    定處罰自殺行為之條款。又從立法政策上，此種理念亦有實
    際意義：一則因自殺既遂者已無從追訴處罰，再則自殺未遂
    者原有自殺之念，再制定處罰條款只是遂行其原意。至於教
    唆或幫助他人自殺者，為貫徹「生命絕對保護原則」，則仍
    有加以處罰之必要，此即刑法第275條第1項規定：「教唆或
    幫助他人使之自殺，或受其囑託或得其承諾而殺之者，處一
    年以上七年以下有期徒刑」之意旨所在。經查，本件被告廖
    姿雯基於同死之決意，幫助原有自殺意願之被害人杜建群陪
    伴其一起自殺，於服用止痛藥後，於99年4 月2日下午5 、6
    時許與被害人杜建群一同在前開房間內以燒碳之方式自殺，
    並致被害人杜建群一氧化碳中毒死亡之行為，係犯刑法第
    275 條第3 項、第1 項之謀為同死，幫助他人使之自殺罪。
  (二)按刑法第275 條第3 項規定，謀為同死而犯第1 項之幫助他
    人使之自殺罪者，得免除其刑。既規定「得免除其刑」，亦
    即是否免除其刑，為法院自由裁量之職權。本院審酌被告與
    被害人間原為男女朋友關係，僅因被告家人反對其等交往等
    因素，即萌生死意，幫助杜建群與其一同燒炭自殺，顯示其
    不僅未能愛惜生命法益，亦不尊重他人生存權利，並致杜建
    群不幸斷送寶貴之生命，對杜建群家屬造成無可彌補之傷痛
    ，更帶給社會極為不良之示範，仍應受有相當程度之刑事非
    難，自不宜依刑法第275 條第3 項規定免除其刑，附此敘明
    。
  (三)爰審酌被告無犯罪而受刑之宣告之前案紀錄，有臺灣高等法
    院被告前案紀錄表在卷可考，素行尚佳，惟其與被害人間原
    係男女朋友關係，因被告家人反對其等交往等因素，竟不思
    溝通管道，而以自殺方式逃避問題，實非得宜，而與被害人
    一同燒炭自殺，致被害人不幸斷送其年輕寶貴之生命，被害
    人之母需忍受白髮人送黑髮人此慟失至親之長久傷痛，亦對
    社會產生負面不良之影響，惟另考量被告所為固屬不該，但
    容係在年輕失慮、輕忽生命的態度下所致，自己身心亦受有
    重創，復於犯後坦承犯行，迄未能得被害人之家屬諒解等一
    切情狀，量處如主文所示之刑。
  (四)又被告前未曾因故意犯罪受有期徒刑以上刑之宣告，前已述
    及，因其與杜建群之感情未被家人贊同，一時失慮，為謀與
    杜建群同死而幫助其自殺，致觸法網，惟其犯後態度尚屬良
    好，本院認被告經此偵審程序之教訓後，應知所警愓，而無
    再犯之虞，因認對被告所處之刑以暫不執行為適當，爰依刑
    法第74條第1 項第1 款規定，併予宣告緩刑，以啟自新。
據上論斷，應依刑事訴訟法第273 條之1 第1 項、第299 條第1
項前段，刑法第275 條第3 項、第1 項、第74條第1 項第1 款，
判決如主文。
本案經檢察官黃致中到庭執行職務。
中    華    民    國   100    年    1     月    14    日
                  刑事第十四庭    法  官  傅明華
上列正本證明與原本無異。
如不服本判決，應於收受送達後10日內向本院提出上訴書狀，其
未敘述上訴之理由者並得於提起上訴後10日內向本院補提理由書
（均須按他造當事人之人數附繕本）「切勿逕送上級法院」。
                                  書記官  蔡一如
中    華    民    國   100    年    1     月    14    日
附錄論罪科刑法條
中華民國刑法第275條
教唆或幫助他人使之自殺，或受其囑託或得其承諾而殺之者，處
 1 年以上7 年以下有期徒刑。
前項之未遂犯罰之。
謀為同死而犯第 1 項之罪者，得免除其刑。